最　高　行　政　法　院　裁　定
                                     100年度裁字第2372號
上  訴  人　周樑昌
被 上訴 人　財政部臺灣省中區國稅局
代　表　人　鄭義和
上列當事人間綜合所得稅事件，上訴人對於中華民國100年7月14
日臺中高等行政法院100年度訴字第86號判決，提起上訴，本院
裁定如下：
　　主  文
上訴駁回。
上訴審訴訟費用由上訴人負擔。
　　理  由
一、按對於高等行政法院判決之上訴，非以其違背法令為理由，
    不得為之，行政訴訟法第242條定有明文。依同法第243條第
    1項規定，判決不適用法規或適用不當者，為違背法令；而
    判決有同條第2項所列各款情形之一者，為當然違背法令。
    是當事人對於高等行政法院判決上訴，如依行政訴訟法第24
    3條第1項規定，以高等行政法院判決有不適用法規或適用不
    當為理由時，其上訴狀或理由書應有具體之指摘，並揭示該
    法規之條項或其內容；若係成文法以外之法則，應揭示該法
    則之旨趣；倘為司法院解釋或本院之判例，則應揭示該判解
    之字號或其內容。如以行政訴訟法第243條第2項所列各款情
    形為理由時，其上訴狀或理由書，應揭示合於該條項各款之
    事實。上訴狀或理由書如未依此項方法表明，或其所表明者
    與上開法條規定不合時，即難認為已對高等行政法院判決之
    違背法令有具體之指摘，其上訴自難認為合法。
二、上訴人95年度綜合所得稅結算申報，於列舉扣除額項下列報
    其於民國95年間捐贈坐落桃園縣龍潭鄉○○○段262-1地號
    土地（持分3/24）予彰化縣員林鎮公所之捐贈扣除額新臺幣
    （下同）11,981,827元，被上訴人初核以其列報捐贈土地，
    涉有不實列報捐贈扣除額之情事，經函請上訴人提示相關資
    料備詢，上訴人同意按土地公告現值之16%計算捐贈價值，
    乃核定土地捐贈扣除額1,917,092元，綜合所得總額25,195,
    682元，綜合所得淨額22,223,368元，補徵應納稅額4,025,8
    94元。嗣上訴人不服，申請復查，未獲變更，提起訴願，遭
    決定駁回，提起行政訴訟，經原審判決駁回。
三、上訴人對於高等行政法院判決上訴，主張：（一）捐贈屬於
    贈與行為之一，故捐贈行為理應適用贈與行為之規定，又贈
    與財產之價值計算，遺產及贈與稅法第10條第1項及第3項已
    明文規定應以公告土地現值或評定標準價格為準，足見所得
    稅法第17條第1項第2款第2目第1小目之捐贈列舉扣除額，如
    為土地時，亦應以公告現值為準；另土地稅法第30條之1第1
    款規定，既已明文規定政府受贈土地之移轉現值為公告現值
    ，則上訴人依所得稅法第17條第1項第2款第2目第1小目所為
    之捐贈，其列舉扣除額亦應以土地公告現值作為捐贈政府之
    列舉扣除額，始符合行政一體及法律一體適用之原則；再參
    照平均地權條例第46條、第47條之2第1款及土地稅法第30條
    之1第1款規定可知，公告現值具有一定之公信力，且以公告
    現值計算土地價值已是眾多立法的共通點。上訴人贈與土地
    予彰化縣員林鎮公所，屬無實際交易價值，而須依遺產及贈
    與稅法第10條規定計算其價值，並非如原判決認定得以客觀
    之交易價值為準，雖以公告現值計算列舉扣除額可能違反實
    質課稅原則或租稅公平原則，惟此乃立法者基於稽徵經濟原
    則裁量之結果，不得捨法律明文不用，以抽象的原理原則代
    之，如此有侵犯立法權之嫌；況財政部92年6月3日台財稅字
    第0920452464號及94年2月18日台財稅字第09404500070號函
    釋無法律授權，卻限制人民依遺產及贈與稅法第10條、土地
    稅法第30條之1規定得以公告現值100%申報列舉扣除額之權
    利，參照司法院釋字第443號解釋理由書意旨，顯違反法律
    保留原則，其內容與遺產及贈與稅法第10條及土地稅法第30
    條之1第1款規定相牴觸，應屬無效。且在法律未修改情況下
    ，對不同年度之相同事實為不同對待，亦違反平等原則及信
    賴保護原則，原判決未適用土地稅法第30條之1第1款、遺產
    及贈與稅法第10條第1項及第3項規定，卻適用上開違法函釋
    ，自有不適用法規及適用法規不當之違法。惟原判決認，系
    爭土地非屬都市土地，非公共設施保留地，土地現況為道路
    （國聯街），供通行使用並由桃園縣龍潭鄉公所養護，是該
    土地現為供公眾通行使用之道路，用途無法作為他用，而受
    限制，其變現性顯然較一般土地為差，客觀上其市場變現交
    易價格，應遠低於公告現值。系爭土地原地主李清燕、李清
    傑及李清純等3人，於94年12月間因繼承取得系爭土地，訴
    外人陳鵬展於95年5月17日與李清燕等3人簽訂系爭土地與同
    段其他土地共7筆土地（各筆土地每人持分均為1/24）買賣
    契約書，約定買賣價金各280,000元，系爭土地公告現值為
    11,981,827元，上開原地主每人出售價格280,000元（持分
    1/24）×系爭土地公告現值3,993,942元/7筆土地公告現值
    4,989,787元×3＝672,354元，其價格僅為系爭土地公告現
    值之5.6%。隔數月短暫期間，該土地於同年6月間移轉登記
    於巫佳芸，嗣於同年11月間移轉登記於上訴人，其間並無重
    大政軍財經重大變化事件，且系爭土地亦無有特別因素，衡
    情土地價值於該期間應無甚變動，上訴人卻以系爭土地之公
    告現值11,981,827元向巫佳芸購得，自有違常情事理及經驗
    法則。系爭土地現已為公眾通行之道路，使用受限而無法作
    為他用，亦無可能自辦重劃或都市更新，如上訴人欲期待需
    地機關徵收系爭土地或自辦重劃或都市更新等利用，則其購
    得土地後，亦無須即將系爭土地捐贈予彰化縣員林鎮公所之
    理。是本件被上訴人以上訴人無法提示購買系爭土地之確實
    成本，並經上訴人出具同意書，同意按系爭土地之公告現值
    之16%計算捐贈價值，被上訴人乃依此標準，核定土地捐贈
    扣除額1,917,092元，洵屬有據等語，因之駁回上訴人之訴
    ，業已於理由中詳予論斷。上訴意旨，雖以該判決違背法令
    為由，惟核其上訴理由書所載內容，無非復執業經原審論斷
    不採之陳詞，再予爭執，或就原審取捨證據、認定事實之職
    權行使，指摘其為不當，或係以其一己對法規之主觀見解，
    任意指摘原判決所為論斷有不適用法規或適用不當之情，並
    就原審已論斷者，泛言未論斷，或就原審所為論斷，泛言其
    論斷違反法律保留原則、信賴保護原則、平等原則，而非具
    體表明合於不適用法規、適用法規不當、或行政訴訟法第24
    3條第2項所列各款之情形，難認對該判決之如何違背法令已
    有具體之指摘，應認其上訴為不合法。
四、據上論結，本件上訴為不合法，依行政訴訟法第249條第1項
    前段、第104條、民事訴訟法第95條、第78條，裁定如主文
    。
中　　華　　民　　國　　100　 年　　9　　 月　　29　　日
                    最高行政法院第一庭
                        審判長法官　鍾　耀　光
                              法官　黃　淑　玲
                              法官　鄭　小　康
                              法官　林　樹　埔
                              法官　陳　秀　

以  上  正  本  證  明  與  原  本  無  異
中　　華　　民　　國　　100　 年　　9　　 月　　29　　日
　　　　　　　　　　　　　　　書記官　王　史　民